臺灣高等法院臺中分院刑事判決
上　訴　人
即　被　告　乙○○
　　　　　　　　　　(現於臺灣雲林監獄執行中)
指定辯護人　本院公設辯護人　丁○○
　　　　　　本院公設辯護人　賴泰鈞
上列上訴人因毒品危害防制條例案件，不服臺灣彰化地方法院中
華民國95年6月27日第一審判決 （民國94年度訴字第1025號，起
訴案號：臺灣彰化地方法院檢察署民國94年度偵緝字第30號），
提起上訴，經判決後由最高法院發回更審，本院判決如下：
    主  文
原判決撤銷。
乙○○意圖販賣而持有第二級毒品，累犯，處有期徒刑伍年貳月
。
扣案之第二級毒品甲基安非他命肆包（合計毛重貳拾壹點壹貳
公克）沒收銷燬之。
    事  實
一、乙○○前因犯竊盜、搶奪案件，經法院判處有期徒刑1年、1
    年2月 ，定應執行有期徒刑2年確定，於民國90年1月13日縮
    短刑期執行完畢，詎仍不知悔改，明知甲基安非他命係毒品
    危害防制條例所管制之第二級毒品，不得非法持有、販賣，
    仍於93年6月3日某時，在彰化縣境內之某不詳地點，為供己
    施用而基於持有第二級毒品甲基安非他命之犯意，向友人兼
    藥頭李億德（另案偵辦）購入第二級毒品甲基安非他命（起
    訴書誤載為安非他命）2包（合計毛重2.165公克）放置於身
    上。復於93年6月6日13時許，在彰化縣秀水鄉○○路福興工
    業區○○○路咖啡店 ，為前往彰化縣秀水鄉○○路535巷24
    弄11號停車場駕駛其先前竊取而停放該處之車牌號碼6W-506
    1號贓車（竊盜部分業經原審以94年度易字第152號判決判處
    有期徒刑10月確定），乃向李億德借得所有之車牌號碼J2-5
    757號自用小客車，並於上車前，在上開網路咖啡店 ，以每
    半兩新臺幣（下同）1萬8千元之價格向李億德購買半兩甲基
    安非他命，原擬供己施用，李億德並以電話聯絡不知情之丙
    ○○前來充當司機，駕駛該車牌號碼J2 -5757號自用小客車
    搭載乙○○前往該停車場取車，惟李億德欲出售與乙○○之
    甲基安非他命係放置於上開車牌號碼J2 -5757號自用小客車
    上，乙○○於前往停車場途中以電話與李億德聯絡，經徵得
    李億德同意，乙○○即自行分裝李億德置放於上揭J2 -5757
    號自用小客車前座中間置物箱內之甲基安非他命且拿取其中
    2包（合計毛重18.967公克）後 ，本係以供己施用之目的而
    持有上開甲基安非他命 ，嗣因乙○○先後購得之4包甲基安
    非他命合計毛重21.132公克，乙○○因自用有餘，竟另起販
    賣甲基安非他命營利之犯意，而持有上開甲基安非他命，俟
    機出售牟利。迨到達該停車場後，乙○○隨即將意圖販賣而
    持有之4包甲基安非他命攜入上揭6W-5061號贓車，並將其中
    購自李億德在J2-5757號自用小客車上分裝拿取之2包甲基安
    非他命置於贓車內，另2包甲基安非他命則仍放在身上 ，旋
    遭埋伏警察查獲 ，並在乙○○身上及該6W-5061號贓車內，
    扣得前開甲基安非他命4包 （合計毛重21.132公克）及其所
    有之玻璃吸食器1支，另在J2-5757號自用小客車內扣得李億
    德所有之甲基安非他命2包 （合計毛重35.7公克）、海洛因
    11包（合計淨重85.69公克，空包裝重48.58公克）、電子秤
    1台、注射針筒3支、挑棒2支、殘渣袋1包、分裝袋9 包、行
    動電話2具、SIM卡16張等物。
二、案經彰化縣警察局員林分局報請臺灣彰化地方法院檢察署檢
    察官偵查起訴。
    理  由
壹、有罪部分：
　一、有關於證據能力部分：
　　　本件證人丙○○於警詢之陳述，辯護人雖認係屬被告以外
　　　之人於審判外之陳述，而辯以不具有證據能力，惟證人丙
  　　○○業於本院審理時到庭具結作證，證陳其警詢及偵訊之
    　證述內容俱屬實在（見本院更(一)卷第88頁），因而證人丙
      ○○前開於警詢及偵訊之證述內容，自應認有證據能力，
      合先敘明。
　二、關於認定犯罪事實部分：
　　　訊據上訴人即被告乙○○固坦承於前開時地向李億德購買
  　　甲基安非他命，並以電話與李億德聯繫，經徵得李億德同
    　意後，在上揭J2 -5757號自用小客車前座中間置物箱內拿
      取李億德置放於該處之甲基安非他命予臉分裝，且拿取其
      中2包，嗣為警查獲，在其身上及所竊6W-5061號贓車內，
      扣獲其所有之甲基安非他命4包、玻璃吸食器1支等情，惟
      矢口否認有何意圖販賣而持有甲基安非他命之犯行，辯稱
      其並無販賣意圖，也沒有幫李億德賣甲基安非他命或轉交
      予他人，在其身上及6W-5061號贓車扣到的4包甲基安非他
      命都是其自己要施用，不是要賣的 ，其餘在J2-5757號車
      輛扣得之毒品、器具均是李億德的云云。惟查：
    (一)被告上揭意圖販賣而持有甲基安非他命之犯罪事實，業據
      證人即開車搭載被告至前開停車場取車之丙○○於警詢中
      證述：伊與乙○○2人上車後 ，乙○○有告訴伊，要駕駛
      該贓車將安非他命毒品拿到溪州鄉去賣，乙○○從前座中
      間扶手內之置物箱拿出一個牛皮紙袋，內有安非他命毒品
      ，乙○○就在車內用磅秤秤重分裝成小塑膠袋包裝，告訴
      伊說準備要將這些安非他命毒品分裝後拿回溪州販賣等語
      （見彰化縣警察局員林分局員警刑字第7374號卷93年6月6
      日丙○○筆錄）；續於偵查中證稱：「（問：你開J2-575
      7號車子要去秀水鄉○○路535巷24弄11號時誰在分裝毒品
      ？）乙○○。」等語（見台灣彰化地方法院檢察署93年度
      偵字第4272號卷第15頁）；復於93年6月7日原審法院訊問
      時證稱：「 (問：警訊中有無稱乙○○去牽車是為販賣毒
      品之用？另車上毒品分裝後是要販賣他人？）分裝就是拿
      去賣人，開贓車是要交貨毒品給別人。」等詞明確在卷（
      見原審93年聲羈字第144號卷第5頁） ，復有已分裝為4包
      之甲基安非他命扣案可資佐證 。而上開扣案之4包甲基安
      非他命經鑑定結果，確檢出甲基安非他命成分，屬毒品危
      害防制條例所管制之第二級毒品，其中檢體編號0312號之
      2包實稱毛重18.967公克，檢體編號0313號之2包實稱毛重
      2.165公克，有行政院衛生署管制藥品管理局96年3月14日
      管檢字第0960002614號函及附件該局94年 3月11日管檢字
      第094000127 6號檢驗成績書在卷可稽 （見本院更(一)卷第
      80、81頁）。觀諸扣自被告身上及其所竊6W- 5061號贓車
      內之甲基安非他命共4包，均為被告所有，合計毛重達21.
      132公克，數量非微 ，此與一般吸食者一次僅購買少量毒
      品吸用之常情不合，已顯逾其個人短期內單純施用之正常
      數量。復查甲基安非他命係屬管制之毒品，從持有起即屬
      犯罪，考諸常理，一般吸毒之人為防遭執法機關追緝，實
      不致一次購入大批毒品藏放身邊，此不但有蒙受毒品受潮
      變質損失之可能，更無異自陷於被查獲之危險中，是被告
      辯稱該等毒品僅供其本人施用一詞，有悖常理。再被告亦
      坦承上揭扣案之甲基安非他命確係其所分裝，然毒品甲基
      安非他命係物稀昂貴之違禁物，若經分裝，必會殘餘在塑
      膠袋內，而分裝越多，勢必耗損越多，無異減少可供施用
      之數量，果若如被告所稱係供己自用，何須分裝成小塑膠
      袋之包裝？凡此均足徵被告應係購買為數不少之甲基安非
      他命後，另行萌生販賣他人營利之意圖甚明。
    (二)按證人所為之供述，縱有一部不實，而其他部分經法院認
      為真實時，該部分之證言，仍非不可採為證據，最高法院
    　21年上字第591號判例可資參照 。次按證據之取捨，法院
      原有自由判斷之權，證人之陳述有部分不符，或相互間有
      所歧異時，究竟何者為可採，法院應依職權衡酌情理予以
      審定，非謂一有矛盾，即應認其所述全部均不可採信；若
      其對於基本事實之陳述，果與真實性無礙時，仍非不得採
      信。是證人丙○○就下述被告意圖販賣而持有海洛因等部
      分之供述雖因欠確補強證據而為原審所不採（參貳二 (二
      )2.） ，但其就被告上開意圖販賣而持有甲基安非命之供
      述，既有扣案屬被告所有且為數不少之甲基安非他命4 包
      足資補強，揆諸上開判例意旨，應堪採為本案之證據。綜
      上，被告為供己施用而購入上揭扣案之甲基安非他命4 包
      ，惟因購買之數量非少，其無法於短期內施用完畢，乃另
      萌販賣他人營利之意圖，以伺機售出之情，至為明顯。被
      告前揭所辯，乃事後卸責之詞，要無可採，本案事證明確
      ，被告犯行堪以認定。
三、核被告所為，係犯毒品危害防制條例第5條第2項之意圖販賣
    而持有第二級毒品罪。被告持有第二級毒品之低度行為，為
    其意圖販賣而持有之高度行為所吸收，不另論罪。查被告前
    因犯竊盜、搶奪案件 ，經法院判處有期徒刑1年、1年2月，
    定應執行有期徒刑2年確定，於90年1月13日縮短刑期執行完
    畢乙情，有臺灣高等法院被告前案紀錄表及臺灣彰化地方法
    院檢察署刑案資料查註紀錄表在卷可按，其受有期徒刑之執
    行完畢 ，5年以內再故意犯本件有期徒刑以上之罪，不論依
    修正前之刑法第47條 ，或修正後之刑法第47條第1項之規定
    ，均構成累犯，對被告而言並無有利或不利之情形，自不生
    新舊法比較之問題，應逕行援用現行有效之裁判時法之刑法
    第47條，論以累犯，並加重其刑。又關於意圖販賣而持有第
    二級毒品罪併科罰金之法定刑，其罰金之最低額，修正前刑
    法第33條第5款規定：「主刑之種類如左：五、罰金 ：一元
    以上。」；修正後同條款則規定：「主刑之種類如下：五、
    罰金：新臺幣1千元以上，以百元計算之。 」比較新舊法之
    結果，以舊法之規定有利於被告，依刑法第2條第1項之規定
    ，自應適用修正前刑法第33條第5款之規定 。原審以上訴人
    即被告犯行明確，予以論科，固非無見。惟被告意圖販賣而
    持有之甲基安非他命，其中2包（即93年6月3日購入之2包）
    毛重為2.165公克，另2包（即93年6月6日購入在車上分裝之
    2包）毛重為18.967公克，4包合計毛重為21.132公克，原判
    決分別誤載為2.2公克、19.1公克、21.3公克 ，尚有未洽；
    又其中毛重18.967公克之2包甲基安非他命 ，被告係在搭車
    前往停車場前即已在該網路咖啡店以每半兩1萬8千元之價格
    向李億德購買，於搭車前往停車場途中經以電話聯繫，徵得
    李億德同意後，在車上自行分裝，業據被告供明在卷，原判
    決誤為該2包甲基安非他命 ，被告係於上車後前往停車場途
    中始以電話向李億德購買，亦有未合。被告上訴意旨，否認
    有販賣之意圖，雖非有理由，惟原判決既有可議，即屬無可
    維持，應由本院將原判決撤銷改判，爰審酌被告之品行、智
    識程度、犯罪之動機、目的、方法、手段，其前已有施用毒
    品等犯罪紀錄（見上開被告前案紀錄表），自己已身染毒癮
    ，當知吸毒者之痛苦與毒品之危害，卻於購入上揭毒品後，
    意圖伺機散佈於他人，毒害自己，也殘害社會，其行為潛在
    之危害難謂輕微，且其犯後不知坦認犯行，未見悔意，態度
    不佳等一切情狀，量處如主文第2項所示之刑 。扣案之第二
    級毒品甲基安非他命4包（合計毛重21.132公克)，為毒品危
    害防制條例第2條第2項第2款所稱之第二級毒品 ，應依同條
    例第18條第1項前段之規定，沒收銷燬之 。至扣案之玻璃吸
    食器1支，雖為被告所有 ，但無從證明係供被告前揭犯罪所
    用，且非屬違禁物 ；另在J2-5757號自用小客車內扣得之甲
    基安非他命2包 （合計毛重35.7公克）、海洛因11包（合計
    淨重85.69公克，空包裝重48.58公克） 、電子秤1台、注射
    針筒3支、挑棒2支、殘渣袋1包、分裝袋9包 、行動電話2具
    、SIM卡16張等物，係屬李億德所有之物 ，業據被告證人丙
    ○○陳明在卷，既與本案無關，爰均不予宣告沒收，附此敘
    明。
貳、不另為無罪之諭知部分：
一、公訴意旨另以：被告乙○○於93年6月6日前之某時，在不詳
    地點，以供己販售以外之不詳原因，購入第一級毒品海洛因
    11包（合計淨重85.69公克，空包裝重48.58公克）後，再基
    於意圖販賣海洛因營利之犯意 ，俟機出售牟利。嗣於93年6
    月6日13時許，央請丙○○駕駛李億德所有之J2-5757號自用
    小客車 ，搭載被告乙○○前往彰化縣秀水鄉○○路535巷24
    弄11號前停車場，被告乙○○並將前揭購得之毒品，置放在
    車號J2-5757號自用小客車內 ，於到達上開地點後，被告乙
    ○○即進入其所竊取之車號6W-5061號自用小客車內 ，隨遭
    埋伏警員當場查獲，並在J2-5757號自用小客車內 ，扣獲海
    洛因11包（合計淨重85.69公克，空包裝重48.58公克）、電
    子秤1台、注射針筒3支、挑棒2支、殘渣袋1包 、分裝袋9包
    、行動電話2具、ＳＩＭ卡16張 。因認被告另涉犯毒品危害
    防制條例第5條第1項之意圖販賣而持有第一級毒品罪嫌。
二、然查：
(一)按犯罪事實應依證據認定之，無證據不得認定犯罪事實，刑
    事訴訟法第154條第1項定有明文。又犯罪事實之認定，應憑
    真實之證據，倘證據是否真實尚欠明確，自難以擬制推測之
    方法，為其判斷之基礎；而認定犯罪事實之證據係指足以認
    定被告確有犯罪行為之積極證據而言，該項證據自須適合於
    被告犯罪事實之認定，始得採為斷罪資料，最高法院53年臺
    上字第656 號、29年上字第3105號判例可資參照。且刑事訴
    訟上證明之資料，無論其為直接或間接證據，均須達於通常
    一般之人均不致有所懷疑，而得確信其為真實之程度，始得
    據為有罪之認定，若其關於被告是否犯罪之證明未能達此程
    度，而有合理懷疑之存在，致使無從形成有罪之確信，根據
    「罪證有疑，利於被告」之證據法則，即不得遽為不利被告
    之認定，亦有最高法院76年臺上字第4986號判例可稽。其以
    情況證據（即間接證據）斷罪時，尤須基於該證據在直接關
    係上所可證明之他項情況事實，本乎推理作用足以確證被告
    有罪，方為合法，不得徒憑主觀上之推想，將一般經驗上有
    利被告之其他合理情況逕予排除，此觀最高法院32年上字第
    67號判例自明。
(二)公訴人認被告另涉有此部分意圖販賣而持有第一級毒品罪嫌
    ，無非係以證人丙○○於警詢時之證述為其主要論據。惟訊
    據被告堅詞否認有公訴人所指此部分意圖販賣而持有第一級
    毒品犯行，辯稱：在J2-5757 號自用小客車內所扣獲之海洛
    因11包（合計淨重85.69公克，空包裝重48.58公克）、電子
    秤1台、注射針筒3支、挑棒2支、殘渣袋1 包、分裝袋9包、
    行動電話2 具、ＳＩＭ卡16張等物，均是李億德的，不是其
    的，當時海洛因是警察從後車廂搜到的，是搜出來後其才知
    道車上有海洛因等語。經查：
  1.本案用以證明被告涉有公訴人此部分起訴犯行之主要證據，
    僅有證人丙○○之證述，雖證人丙○○於上開理由壹一（一
    ）就被告確有犯罪事實欄所述之意圖販賣而持有甲基安非他
    命之證述，堪予採信，已如前述，但如欲以伊之證詞證明被
    告另有公訴人所指此部分意圖販賣而持有第一級毒品犯行，
    仍應探求其他證據以補強其供述之可信性，倘調查所得之證
    據不足以補強，又無其他證據證明被告犯行，即不得遽採為
    認定被告犯罪之唯一證據，合先敘明。
  2.查證人丙○○固於警詢時證稱：「‧‧‧我們2人一上車，
    乙○○有告訴我，他要駕駛該贓車送海洛因及安非他命毒品
    到溪州鄉賣給他人，乙○○並從車內前座中間之扶手內之置
    物箱內拿出1個牛皮紙袋 ，內有海洛因及安非他命毒品，乙
    ○○並拿出安非他命在車內用磅秤秤重分裝成小塑膠袋包裝
    ，乙○○又告訴我，是要將這些海洛因及安非他命毒品分裝
    後拿回溪州鄉販賣之用。‧‧‧」等言（見同上警卷丙○○
    警詢筆錄） ，然放置於J2-5757號自用小客車內之11包海洛
    因（合計淨重85.69公克，空包裝重48.58公克），實際上係
    自該車後行李廂搜出乙情，業據證人即本案查獲員警林俊強
    於原審審理時具結證稱 ：第6張照片裝有海洛因的包包也是
    從豐田車（指J2-5757號自用小客車 ）搜出，但是從後車廂
    拿出的等語在卷，互核證人丙○○對海洛因放置於J2-575 7
    號自用小客車內何處之證詞，與當場執行扣押之員警林俊強
    所述迥異，即難採證人丙○○此部分之證詞為認定被告有罪
    之依據。雖證人丙○○又證陳：警方所查獲之海洛因11包毛
    重138.6公克，都是乙○○所有等語 （見同上警卷丙○○警
    詢筆錄） ，惟觀諸自J2-5757號自用小客車內查獲之海洛因
    淨重高達85.69公克，價格不斐 ，且依被告、證人丙○○所
    陳，其等間並無交情，更非熟識，而證人丙○○本身亦染有
    施用毒品習性，衡情該等量多價高之海洛因倘若真屬被告所
    有，被告於離開J2-5757號自用小客車之時 ，自應隨身攜帶
    全部之海洛因至6W-5061號贓車 ，以防證人丙○○偷用，始
    符常理，當不可能僅拿取其中4包甲基安非他命至6W-5061號
    贓車內，而任令其餘毒品脫離其視線，致有遭人盜用之危險
    。況證人丙○○於警詢時亦證稱：乙○○所吸食之海洛因也
    是向李億德所購買等詞，綜觀上情，均足見被告所辯在J2-5
    757號自用小客車內扣獲之海洛因11包、電子秤1台、注射針
    筒3支、挑棒2支、殘渣袋1包、分裝袋9包 、行動電話2具、
    ＳＩＭ卡16張等物，均是李億德所有乙節，應非子虛，堪以
    採信。從而，證人丙○○就此部分之供述既尚未達可認定被
    告犯罪而無合理懷疑之程度；此外，又查無其他積極證據，
    足資證明被告有公訴人所指意圖販賣而持有第一級毒品海洛
    因之犯行，因公訴人認被告此部分犯行與上開論罪科刑部分
    間，有裁判上一罪之想像競合關係，爰不另為無罪之諭知。
參、至有關員警另自J2-5757 號自用小客車內扣獲之甲基安非他
    命2包（合計毛重35.7 公克），除證人丙○○如上之證述外
    ，亦查無其他補強證據，是難認該2 包甲基安非他命，係屬
    被告所有，附此敘明。
據上論斷，應依刑事訴訟法第369條第1項前段、第364條、第299
條第1項前段，毒品危害防制條例第5條第2項、第18條第1項前段
，刑法第11條、第47條、第2條第1項前段、修正前刑法第33條第
5款，判決如主文。
本案經檢察官甲○○到庭執行職務。
中　　華　　民　　國　　96　　年　　4　　月　　27　　日
            刑事第二庭  審判長法　官  李  璋  鵬
                              法　官　胡　森　田
                              法  官  蕭  錦  鍾
上列正本證明與原本無異。
如不服本判決應於收受送達後十日內向本院提出上訴書狀，其未
敘述上訴之理由者並得於提起上訴後十日內向本院補提理由書（
均須按他造當事人之人數附繕本）。
                              書記官  顏  子  良
中　　華　　民　　國　　96　　年　　4 　　月　　27　　日
附錄論罪科刑法條
毒品危害防制條例第5條
意圖販賣而持有第一級毒品者，處無期徒刑或 10 年以上有期徒
刑，得併科
新臺幣 7 百萬元以下罰金。
意圖販賣而持有第二級毒品者，處 5 年以上有期徒刑，得併科新
臺幣 5 百
萬元以下罰金。
意圖販賣而持有第三級毒品者，處 3 年以上 10 年以下有期徒刑
，得併科新
臺幣 3 百萬元以下罰金。
意圖販賣而持有第四級毒品或專供製造 、施用毒品之器具者，處
 1 年以上
 7 年以下有期徒刑，得併科新臺幣 1 百萬元以下罰金。
